臺灣高等法院刑事判決　　　　　　　　　　　　　九十一年度交上訴字第二十三號
　　上　訴　人
　　即　被　告　乙○○
右上訴人因公共危險等案件，不服臺灣桃園地方法院九十年度訴緝字第八十四號，中
華民國九十年十一月二十七日第一審判決（起訴案號：臺灣桃園地方法院檢察署八十
九年度偵字第一七四○九號），提起上訴，本院判決如左：
    主  文
上訴駁回。
    事  實
一、乙○○曾因偽造文書、非法吸用化學合成麻醉藥品案件，於民國八十六年十一月
    二十日經原法院判處有期徒刑六月、三月，應執行有期徒刑八月。再因偽造有價
    證券案件，經本院判處有期徒刑一年四月。前開二案並經裁定定應執行刑有期徒
    刑一年十一月。嗣執行中於八十八年二月十二日假釋出獄，迄八十八年九月十四
    日期滿假釋未經撤銷，所處徒刑視為執行完畢。其於八十九年七月二十七日下午
    五時五十二分許，駕駛ＫＬ－五○八八號自小客車沿桃園縣八德市○○街，由東
    勇街往介壽路方向行駛，途經該路一六三號前，欲超越同向前方正沿路播放垃圾
    收集提示音樂由清潔隊員甲○○駕騎之ＩＰＺ－三六六號重型機車，本應注意超
    車時，須於前車左側保持半公尺以上之間隔超過，迨行至安全距離後，再顯示右
    方向燈駛入原行路線，而依當時情形，天候晴，道路無缺陷，無不能注意之情事
    ，竟疏未注意，於超越時未待行至安全距離即駛入原行車道，致其車尾右側擦撞
    甲○○機車之左側。甲○○頓時人、車倒地，受有左遠腓骨骨折及手、腳多處擦
    傷之傷害。詎乙○○駕車肇事致甲○○受傷後，未下車查看並將之送醫急救，隨
    即加速駛離現場，逃逸無蹤。幸經路人記下車號報警處理，警方始循線查獲。
二、案經被害人甲○○訴由桃園縣警察局八德分局報請台灣桃園地方法院檢察署檢察
    官偵查起訴。
    理  由
一、訊據上訴人即被告乙○○矢口否認右開犯行，並辯稱：係告訴人甲○○騎車追撞
    其車，伊當時不知肇事，曾下車察看，因沒有看到異狀，就開車離去，並無肇事
    逃逸云云。
二、經查：
  (一)右揭事實，業據告訴人於偵審中指訴綦詳，且有道路交通事故調查報告表在卷可
    稽，又告訴人因本件車禍受傷，有財團法人天主教聖保祿修女會醫院出具之乙種
    診斷證明書一紙及告訴人傷勢之現場照片一幀存卷可參。
  (二)被告於警訊時陳稱：「（你是否於八十九年七月二十七日下午十七時五十二分，
    駕駛你所有之ＫＬ－五○八八號自小客車，行經八德市○○街一六三號時，「撞
    擊」正服勤之清潔員工甲○○駕駛ＩＰＺ－三六六號重型機車致其身體多處受傷
    並車禍肇事後逃逸？）是的。」等語（見偵卷第六頁反面），即明白承認係其駕
    車「撞擊」告訴人之機車，而非遭告訴人騎車自後追撞。證人即當時駕垃圾車停
    放在告訴人車後路邊之清潔隊員江國樑，於警訊證稱：「我當時駕駛垃圾車停在
    路旁，正好在甲○○的後方。」「．．．甲○○剛好騎機車從垃圾車左側往前行
    進（播放垃圾車音樂提醒民眾），然後有部轎車從後方駛來超越垃圾車後切進來
    ，就撞上甲○○。那部車有煞車停下來，然後又離開現場，駕駛人並未下車查看
    。」「那部肇事轎車在車禍發生後，有立刻停下來，馬上又加速離去。」（見偵
    卷第十四頁反面、第十五頁），於原審調查時結稱：「我開垃圾車停著收垃圾，
    我看到被告超我垃圾車後未進其超車前原行車道，直接超越告訴人機車後，其右
    側車尾擦到告訴人機車左側中間部位。」「（撞到後被告有減速？）有一點點，
    也有稍微蛇行，然後馬上加速逃逸，我下車跑著追喊，路人也有人騎機車去追，
    有追到但不敢攔，最後被告跑掉了」「（車號是何人記的？）騎機車追趕之路人
    。」等語（見原審卷第十九頁、第二十頁）。足見被告確有自後超車，趨近同向
    前方由告訴人駕騎之機車時，與之發生碰撞，並肇事後逃逸之情。
  (三)證人即現場目擊者黃景田於警訊證稱：「我當時在距離車禍現場約三十公尺左右
    的小吃店吃飯」「我聽到撞擊聲後，看到一部機車倒在地上，然後有一部深藍色
    的雪佛蘭轎車（指被告之車）被清潔隊員追逐，那部汽車原本要停下來，結果卻
    又加速離去．．。」等語（見偵卷第十六頁反面），由此可知，遠在三十公尺外
    小吃店內用餐之黃景田猶可聽見碰撞聲，顯然撞擊聲響甚大，則身臨其境之被告
    豈有未曾聞聲而隨之查覺已肇生事端？況證人江國樑、黃景田均證稱被告曾減速
    意欲停車，旋又加速駛離現場等情，茍非當時被告已意識到滋生事端，焉出此反
    應？尤其，被告於警訊亦供承：「事發時，我本身是有感覺擦撞到東西．．。」
    （見偵卷第六頁反面），於本院亦坦稱：「．．我當時有聽到人的叫聲．．」（
  見本院審理筆錄），益見被告辯稱當時不知已發生車禍故而駕車續行，並無逃逸
    之意云云，明顯不實。
  (四)按汔車超車時，應顯示左方向燈並於前車左側保持半公尺以上之間隔超過，行至
    安全距離後，再顯示右方向燈駛入原行路線，道路交通安全規則第一百零一條第
    五款定有明文。被告為駕駛人，理應注意及此，而依當時情形，天候晴，路面無
    缺陷（見道路交通事故調查報告表所載），並無不能注意之情事，竟疏未注意，
    於超越時未待行至安全距離即駛入原行車道，致其車尾右側擦撞告訴人機車之左
    側而發生本件車禍，自有過失，且其過失行為與告訴人受傷間顯有相當因果關係
    。是本件事證明確，被告犯行洵堪認定，應依法論科。
三、被告駕車不慎發生車禍致告訴人受傷，核係犯刑法第二百八十四條第一項前段之
    過失傷害罪，其駕車肇事致告訴人受傷後，復逕自驅車逃離現場，核係犯刑法第
    一百八十五條之四之駕駛動力交通工具肇事，致人受傷而逃逸罪。所犯前開二罪
    ，一為過失犯，一為故意犯，構成要件互異，應分論併罰。查被告曾有如事實欄
    所載之犯罪科刑執行情形，有本院被告全國前案紀錄表可參，其受有期徒刑執行
    完畢後，五年內再犯有期徒刑之本件二罪，為累犯，應依法各加重其刑。原審審
    酌被告過失程度、告訴人所受傷害，尚未與告訴人和解賠償損害，犯後仍飾詞圖
    卸，未見悔意等情狀，依刑法第二百八十四條第一項前段、第一百八十五條之四
    、罰金罰鍰提高標準條例第一條前段，判決被告過失傷害處有期徒刑三月，肇事
    逃逸處有期徒刑九月，並定其應執行有期徒刑一年，認事用法及量刑均無不合。
    被告上訴意旨否認肇事逃逸，並指摘過失傷害部分量刑過重，均應認無理由，予
    以駁回。
據上論斷，應依刑事訴訟法第三百六十八條，判決如主文。
本案經檢察官柯麗鈴到庭執行職務。
中      華      民      國     九十一     年      三      月    二十    日
                              臺灣高等法院刑事第五庭
                                  審判長法  官  曾  德  水
                                        法  官  蘇  素  娥
                                        法  官  楊  貴  雄
右正本證明與原本無異。
肇事逃逸部分如不服本判決應於收受送達後十日內向本院提出上訴書狀，其未述上訴
之理由者並得於提起上訴後十日內向本院補提理由書（均須按他造當事人之人數附繕
本）。
過失傷害部分，不得上訴。
                                        書記官  林  淑  貞
中      華      民      國     九十一     年      三      月    二十一  日
附錄：本判決論罪科刑法條全文
刑法第二百八十四條第一項：
一因過失傷害人者，處六月以下有期徒刑、拘役或五百元以下罰金，致重傷者，處一
  年以下有期徒刑、拘役或五百元以下罰金。
刑法第一百八十五條之四：
  駕駛動力交通工具肇事，致人死傷而逃逸者，處六月以上五年以下有期徒刑。
